【裁判字號】    90,易,1617
【裁判日期】    900621
【裁判案由】    賭博
【裁判全文】
臺灣板橋地方法院刑事判決                          九十年度易字第一六一七號
    聲  請  人  臺灣板橋地方法院檢察署檢察官
    被      告  乙○○
                丙○○
                甲○○
右列被告因賭博案件，經檢察官聲請簡易判決處刑（八十九年度偵字第一五七五六號
），本院認應適用通常程序審判，判決如左：
    主  文
乙○○以賭博為常業，累犯，處有期徒刑陸月，如易科罰金以佰元折算壹日。扣案
如附表所示之物均沒收。
丙○○幫助以賭博為常業，累犯，處有期徒刑月，如易科罰金以佰元折算壹日。
甲○○幫助以賭博為常業，處有期徒刑貳月，如易科罰金以佰元折算壹日。緩刑貳
年。
    事  實
一、乙○○前於民國八十八年間因賭博案件，經本院判處有期徒刑二月確定，於八十
    八年九月十五日易科罰金執行完畢，仍不知悔改，復自八十九年八月十五日起，
    在其經營之臺北縣三重市○○路○段一○○號公眾得出入之「全日客超商」商店
    內，隔一密室，擺設電動賭博機具「新動物奇觀第二代」二台、「七七七金美滿
    彈珠台」一台，合計共三台（含ＩＣ板共三塊），由賭客投幣以一比五（即新臺
    幣十元開五十分）、一比十等不等之比例開分，在機台上按押下注，如押中則依
    所押注之分數不等倍數得分，未押中則所押分數由機具消失，若不把玩，則以其
    機台上之積分，按與開分相同之比例洗分兌換現金之方式，與不特定之賭客賭博
    財物，賴此賺取賭金營生，以之為常業。丙○○（前曾於八十八年間因賭博案件
    ，經本院判處有期徒刑二月確定，於八十八年九月十五日易科罰金執行完畢）、
    甲○○均係受雇於乙○○，在上開超商店內擔任店員，其明知乙○○上開超商店
    內密室經營擺設電動賭博機具與人賭博財物營生為常業，仍基於幫助之犯意，自
    八十九年八月十五日起，在其上班看店期間，遇有賭客前來把玩上開電動賭博機
    具賭博財物時，即代為聯絡，以電話通知乙○○前來店內，由乙○○自行將賭客
    帶入店內密室，為賭客開分、洗分、兌換現金，幫助乙○○以與賭客賭博財物為
    常業。嗣於八十八年八月十七日下午六時三十五分許，在上址商店內密室為警當
    場查獲，扣得如附表所示之電動賭博機具、開分鑰匙、賭資等物。
二、案經臺北縣警察局中和分局報請臺灣板橋地方法院檢察署檢察官偵查後聲請簡易
    判決處刑，經本院認應適用通常程序審判。
    理  由
一、按檢察官聲請以簡易判決處刑之案件，經法院認為有第四百五十一條之一第四項
    但書之情形者，應適用通常程序審判之，刑事訴訟法第四百五十二條定有明文。
    本件公訴人以被告在偵查中自白不諱，聲請本院以簡易判決處刑，論以被告乙○○犯刑法第二百六十七條之常業賭博罪，被告丙○○、甲○○係各犯上開常業賭
    博罪之幫助犯。惟本院三重簡易庭認被告乙○○應僅係犯刑法第二百六十六條第
    一項前段之普通賭博罪，檢察官聲請適用之法條顯有變更之必要，然刑事訴訟法
    第三百條變更起訴法條之規定，未於刑事簡易程序明文規定準用，因認有同法第
    四百五十一條之一第四項但書規定之情形，不宜逕以簡易判決處刑，應適用通常
    程序審判之，合先敘明。
二、訊據被告乙○○、丙○○、甲○○均矢口否認有於右揭時地以賭博為常業或幫助
    以賭博為常業之事實，被告乙○○辯稱：扣案之電動賭博機具係放在倉庫內，並
    無插電營業，另扣案之現款係伊商店之營業款，並非賭資云云，丙○○、甲○○
    則均辯稱：伊等只是該便利商店之店員，並無為客人兌換硬幣云云，係要向屋主
    借扳手，並非要偷取財物云云。惟查，右揭被告乙○○擺設電動賭博機具與賭客
    賭博財物及為警扣得上開電動賭博機具、開分鑰匙、賭資等犯罪事實，業據被告
    乙○○於警訊、偵查中均供認不諱，再被告丙○○、甲○○明知被告乙○○於店
    內密室擺設電動賭博機具，並於賭客來店把玩賭博時，代為以電話聯絡被告乙○○等情，亦均據被告丙○○、甲○○二人於警訊、偵查中供述一致明確，足見其
    二人均有幫助被告乙○○擺設電動賭博機具與賭客賭博財物之犯行亦明，此外並
    有如附表所示之電動賭博機具、開分鑰匙、賭資扣案可資佐證，是被告乙○○、
    丙○○、甲○○三人上開所辯，顯均係飾卸之詞，委無足採。又被告乙○○所擺
    設之電動賭博機具雖僅有三台，惟查被告乙○○於八十八年間即因有擺設電動賭
    博機具與賭客賭博財物之常業犯行，經本院判刑確定並執行在案，被告乙○○此
    次再犯相同犯行，顯非僅有單純之賭博犯意，況其特闢一室掩飾擺設之電動賭博
    機具，且把玩之賭客均係經由其帶領進入開分把玩賭博，足見被告乙○○有逃避
    警方查緝，長久兼營賺取賭金營生之常業犯意甚明。是本件事證明確，被告乙○○、丙○○、甲○○三人犯行均堪認定。
三、核被告乙○○所為，係犯刑法二百六十七條之常業賭博罪。被告丙○○、甲○○
    所為，則均係犯刑法第三十條、第二百六十七條之幫助常業賭博罪。被告乙○○
    、丙○○二人前均曾於八十八年間因賭博案件，各經本院判處有期徒刑二月確定
    ，均於八十八年九月十五日易科罰金執行完畢，有臺灣高等法院檢察署刑案紀錄
    簡覆表在卷可稽，被告乙○○、丙○○前受有期徒刑執行完畢，於五年以內再犯
    本件有期徒刑以上之罪，為累犯，應均依刑法第四十七條規定，加重其刑。又被
    告丙○○、甲○○幫助被告乙○○犯常業賭博罪，為從犯，是均按正犯之刑減輕
    之。爰分別審酌被告三人之素行、犯罪之動機、目的、手段、所獲利益及犯後匿
    飾未加悔改之態度等一切情狀，量處如主文所示之刑，又刑法第四十一條業於九
    十年一月十日修正公布，於同年月十二日生效，該條第一項修正規定為「犯最重
    本刑為五年以下有期徒刑以下之刑之罪，而受六個月以下有期徒刑或拘役之宣告
    ，因身體、教育、職業、家庭之關係或其他正當事由，執行顯有困難者，得以一
    元以上三元以下折算一日，易科罰金。但確因不執行所宣告之刑，難收矯正之效
    ，或難以維持法秩序者，不在此限。」，經比較新舊法結果，被告三人所犯上開
    之罪，行為後依修正後之刑法第四十一條第一項前段規定，亦得易科罰金，並無
    不利，爰依刑法第二條第一項前段，適用修正後刑法第四十一條第一項前段規定
    ，就被告三人上開所量處之刑，併諭知易科罰金之折算標準。另被告甲○○前未
    曾受有期徒刑以上刑之宣告，有臺灣高等法院檢察署刑案紀錄簡覆表在卷可憑，
    衡諸其係因一時失慮而觸犯刑責，經此偵審教訓後，當知所警惕，信無再犯之虞
    ，本院認所宣告之刑以暫不執行為適當，併宣告緩刑二年，以啟自新，並觀後效
    。扣案之如附表所示之電動賭博機具（含ＩＣ板）、開分鑰匙及賭資，均係當場
    賭博之器具與在賭檯或兌換籌碼處之財物，不問屬於犯人與否，均應依法沒收，
    爰併予依法宣告沒收。
四、另臺灣板橋地方法院檢察署檢察官移送併案審理之八十九年度偵字第一八五二一
    號被告乙○○違反電子遊戲場業管理條例案件，其移送併案意旨謂該案被告乙○○所犯違反電子遊戲場業管理條例第十五條規定，應依同條例第二十二條論處之
    未准登記經營電子遊戲場業罪嫌，與本件被告乙○○被訴常業賭博罪嫌，有想像
    競合犯之裁判上一罪關係，因此移送本院併案審理云云，然核諸被告乙○○所犯
    上開二罪，移送併案審理之其所犯未准登記經營電子遊戲場業罪，係非難處罰其
    未為登記之不作為，而其所犯常業賭博罪，則係非難處罰其賭博之積極作為，二
    者當無法律上之一行為可言，自無想像競合之關係；再者，被告乙○○犯上開二
    罪，應係基於各別犯意而為，亦尚無方法結果之牽連關係可言，自應分論併罰。
    從而，該署檢察官移送之被告乙○○所犯上開違反電子遊戲場業管理條例案件，
    自無從與其所犯本件常業賭博罪併案審理，應退由該署檢察官另行偵辦處理，併
    此敘明。
據上論斷，應依刑事訴訟法第四百五十二條、第二百九十九條第一項前段，刑法第二
條第一項前段、第二百六十七條、第三十條、第四十七條、第四十一條第一項前段、
第七十四條第一款、第二百六十六條第二項，罰金罰鍰提高標準條例第一條前段、第
二條，判決如主文。
本案經檢察官郭緯中到庭執行職務
中      華      民      國    九十      年      六      月    二十一    日
                                     臺灣板橋地方法院刑事第六庭
                                         法  官  彭  全  曄
右正本證明與原本無異
如不服本判決應於送達後十日內向本院提出上訴狀
                                         書記官  梁  宜  庭
中      華      民      國    九十      年      六      月    二十八    日
附錄本案論罪科刑法條全文：
刑法第二百六十七條
以賭博為常業者，處二年以下有期徒刑，得併科一千元以下罰金。
附表：
┌──┬─────────┬────────────┬─────────┐
│編號│物 品 項 目名 稱 │  數                量  │  備           註 │
├──┼─────────┼────────────┼─────────┤
│ 一 │電動賭博機具      │「新動物奇觀第二代」二台│                  │
│    │                  │「七七七金美滿彈珠台」一│                  │
│    │                  │台                      │                  │
│    │                  │合計共三台（含ＩＣ板三塊│                  │
│    │                  │）                      │                  │
│    │                  │                        │                  │
│    │                  │                        │                  │
│    │                  │                        │                  │
├──┼─────────┼────────────┼─────────┤
│ 二 │開分鑰匙          │一支                    │                  │
├──┼─────────┼────────────┼─────────┤
│ 三 │賭資              │新臺幣一千九百三十元    │                │
└──┴─────────┴────────────┴─────────┘


司法院資訊處製作；財團法人民間司法改革基金會備份。
